【裁判字號】    99,交抗,148
【裁判日期】    990430
【裁判案由】    聲明異議
【裁判全文】
臺灣高等法院高雄分院刑事裁定         99年度交抗字第148號
抗  告  人
即受處分人  甲○○
原處分機關  交通部公路總局高雄區監理所
代  表  人  劉育麟
上列抗告人因違反道路交通管理處罰條例聲明異議案件，不服臺
灣高雄地方法院中華民國99年3 月22日裁定（99年度交聲字第64
號），提起抗告，本院裁定如下：
    主  文
原裁定撤銷，發回台灣高雄地方法院。
    理  由
一、抗告意旨略以：經查看高雄市政府警察局交通大隊提供之舉
    證照片，照片中駕駛人並非車主本人，而是抗告人之妻子吳
    淑美所騎乘，抗告人本人並不知情，且吳淑美本身為中度精
    神障礙人士，屬於精神上無行為能力之人，懇請查明事實等
    語。
二、原裁定以：
（一）異議人（即抗告人）所有之車牌號碼P5F-820 號重型機車
      ，於98年4 月7 日晚間9 時35分許，行經高雄縣高楠公路
      與水管路口，在交叉路口之號誌燈紅燈亮起4.5 秒時，有
      車輛前懸部分伸越號誌燈停止線之情，此有高雄市政府警
      察局高市警交相字第80-BD0000000號舉發違反道路交通管
      理事件通知單、逕行舉發照片、車號查詢重型機車車籍資
      料及本院公務電話紀錄在卷可稽，是異議人所有之車牌號
      碼P5F-820 號重型機車，因駕駛人不遵守道路交通標線之
      指示，為警逕行舉發之事實足堪認定，異議人所指無相關
      證明文件或照片云云，並無可採。
（二）又上開舉發違反道路交通管理事件通知單已由郵政機關送
      達異議人之戶籍地高雄縣仁武鄉○○村○○○路100 巷73
      號，俟因無法依行政程序法第72條、第73之規定送達，郵
      務人員乃於98年4 月27日，將上開舉發違反道路交通管理
      事件通知單寄存在仁武郵局，並依行政程序法第74條第1
      項規定製作通知書等情，此有上開舉發違反道路交通管理
      事件通知單及其送達證書、異議人個人基本資料附卷可參
      ，是依前開行政程序法之規定，上開舉發違反道路交通管
      理事件通知單已於98年4 月27日合法送達予異議人，異議
      人所指未收受通知到案之文件云云，亦無理由。
（三）綜上，本件異議人有不遵守道路交通標線指示之違規事實
      ，事證明確，又上開舉發違反道路交通管理事件通知單業
      經合法送達異議人，已如前述，異議人未於違規通知單所
      定之限期前到案或自動繳交最低額罰鍰結案，原處分機關
      於98年12月9 日依道路交通管理處罰條例第60條第2 項第
      3 款之規定，裁處異議人罰鍰1,800 元，於法並無不合，
      異議人之異議為無理由，應予駁回云云。
三、本院查：
（一）按【汽車駕駛人】駕駛汽車，不遵守道路交通標誌、標線
      、號誌之指示，而本章各條無處罰之規定者，處900 元以
      上1,800 元以下罰鍰，道路交通管理處罰條例第60條第2
      項第3 款固有明文。而道路交通管理處罰條例條文內「汽
      車」之定義包含機器腳踏車，同條例第3 條第8 款亦有明
      文。惟本條之規定仍在於處罰【汽機車之駕駛人】而言，
      並非在於處罰【汽機車之所有人】，此觀諸道路交通管理
      處罰條例第12 條 至第20條之規定均係處罰【汽機車所有
      人】自明。
（二）本件原處分機關所憑藉之舉發單位高雄市政府警察局交通
      大隊所拍攝照片中，該機車之駕駛人於案發之際所騎乘之
      車牌號碼P5F-820號重型機車行經違規地點時，由其背面
      觀之，該駕駛人上身著有橘紅色外套，下身則穿紅色褲裙
      並戴有紅色安全帽，此有高雄市政府警查局交通大隊所檢
      附高雄市政府警察局舉發違規交通管理事件通知單及所拍
      攝照片2 紙（原裁定卷17、18頁）在卷可按，是其於案發
      之際所騎該機車之性別是否確為男性，已非無疑。另抗告
      人亦主張：當時騎用該機車者為其配偶吳淑美等語，而原
      審未予詳查，逕行駁回抗告人之異議聲明，自有未洽。綜
      上所述，抗告意旨指摘原裁定不當，應有理由，原裁定既
      有瑕疵，自應撤銷原裁定發回原審法院另為適法之裁定。
四、據上論結，應依道路交通案件處理辦法第26條，刑事訴訟法
    第413條前段，裁定如主文
中    華    民    國    99    年    4     月    30    日
                    刑事第十庭  審判長法  官 陳中和
                                      法  官 林水城
                                      法  官 李政庭
以上正本證明與原本無異。
本裁定不得再抗告。
中    華    民    國    99    年    4     月    30    日
                                      書記官 周青玉

司法院資訊處製作；財團法人民間司法改革基金會備份。
